【裁判字號】    95,台上,4874
【裁判日期】    950907
【裁判案由】    違反毒品危害防制條例
【裁判全文】
最高法院刑事判決            九十五年度台上字第四八七四號
    上  訴  人  甲○○
    選任辯護人  柯士斌律師
上列上訴人因違反毒品危害防制條例案件，不服台灣高等法院中
華民國九十五年五月二十五日第二審更審判決（九十四年度上更
(一)字第七一五號，起訴案號：台灣宜蘭地方法院檢察署九十年度
偵字第三六四號），提起上訴，本院判決如下：
    主  文
原判決撤銷，發回台灣高等法院。
    理  由
本件原判決認定上訴人甲○○與張錦月共同基於意圖營利之概括
犯意，由上訴人以其0000000000號行動電話，與張錦
月持有之0000000000號電話聯絡，共同販賣毒品。其
販賣方式係由張錦月與購買毒品之人聯絡談妥價格及數量，並以
上開電話聯繫上訴人，由上訴人將已分裝好之毒品交付予買主。
上訴人於民國九十年一月十七日晚間八時許，隨同張錦月至梨山
山區拿取第一級毒品海洛因及第二級毒品安非他命，並以上開行
動電話聯絡等方式，由上訴人交付毒品予買主，先於九十年一月
十七日晚間十二時許，在宜蘭縣冬山鄉鹿谷村附近，以新台幣（
下同）七千元之價格，販賣海洛因一包予黃久源；又於九十年一
月十九日中午，在宜蘭縣羅東鎮農民銀行旁，以七千元之代價販
賣海洛因一包予黃久源。又於不詳時間，在其住處附近之不詳處
所，以一千元之價格，販賣安非他命予姓名年籍不詳之成年人；
又於不詳時間，在冬山加油站，以二千元之代價，販賣安非他命
予不詳姓名年籍之成年人。另在不詳處所，以二千元至八千元不
等之價格，販賣海洛因予不詳姓名年籍之人。計收取價款五萬七
千元（其中七千元為偽造之新台幣，三千元為販賣第二級毒品安
非他命所得之款項，餘四萬七千元為販賣第一級毒品海洛因所得
之款項）。嗣於同年一月二十日下午三時三十分許，在宜蘭縣大
同鄉英士橋前為警臨檢查獲，並扣得海洛因毛重四十公克、安非
他命毛重七十六點二公克、供販賣時分裝第一級、第二級毒品所
用之分裝袋五個、販毒所得五萬元、偽造之千元紙幣七張、上訴
人所有供上開犯行所用之0000000000號行動電話機具
一支等情。因而撤銷第一審判決，改判論處上訴人共同連續販賣
第一級毒品；共同連續販賣第二級毒品罪刑，固非無見。
惟查：(一)、有罪判決書所記載之犯罪事實，為論罪科刑適用法律
之基礎，故凡與適用法令有關之重要事項，必須詳加認定，明確
記載，然後於理由內敘明認定犯罪事實所憑之證據及認定之理由
，始足為適用法令之依據。又刑法所謂連續犯，係指一次即可成
罪之行為，而以概括之犯意，數次反覆為之者而言。故每次行為
應屬可分，須分別予以認定。原判決事實欄記載：上訴人在不詳
處所，以二千元至八千元不等之價格，販賣海洛因予不詳姓名年
籍之人（原判決第二頁第十四至十五行）等情。然上訴人究係以
何價格販賣海洛因與何人若干次？上訴人該部分販賣海洛因所得
之財物究為若干？其與本件事實如何及如何為法律之適用攸關，
自應詳予調查釐清明確認定記載，始足為適用法律之依據。乃原
判決對上情未詳予調查釐清明確認定記載，其事實有欠明瞭，不
足為適用法律之依據，尚有未洽。(二)、刑事訴訟法第一百五十六
條第二項規定：被告或共犯之自白不得作為有罪判決之唯一證據
，仍應調查其他必要之證據，以察其是否與事實相符。其立法意
旨乃在防範被告或共犯自白之虛擬致與事實不符，故對自白在證
據上之價值加以限制，明定須藉補強證據以擔保其真實性。而所
謂補強證據，則指除該自白或不利於己之陳述本身之外，其他足
以證明自白之犯罪事實確具有相當程度真實性之證據而言，雖所
補強者，非以事實之全部為必要，但亦須因補強證據與自白之相
互利用，足使犯罪事實獲得確信者，始足當之。原判決認定上訴
人於不詳時間，在其住處附近之不詳處所，以一千元之價格，販
賣安非他命予姓名年籍不詳之成年人；又於不詳時間，在冬山加
油站，以二千元之代價，販賣安非他命予不詳姓名年籍之成年人
；另在不詳處所，以二千元至八千元不等之價格，販賣海洛因予
不詳姓名年籍之人等情，係依憑上訴人於警詢、檢察官偵查及事
實審法院審理中對上情供承不諱；經警查扣之海洛因及安非他命
經鑑驗結果，分別含有海洛因及安非他命成份；上訴人行動電話
自九十年一月十四日起至一月二十日之通聯紀錄；經警查扣有分
裝袋五個、販毒所得五萬元及偽造之紙鈔七千元等，為其主要論
據。然原判決援引為補強證據即上訴人為警查扣得之海洛因、安
非他命、分裝袋等物，是否僅能證明上訴人持有上開物品之事實
，其是否能佐證上訴人確有販賣海洛因、安非他命予上開不詳姓
名之人，非無疑義；又上訴人行動電話自九十年一月十四日起至
一月二十日之通聯紀錄，其內容與上訴人販賣海洛因、安非他命
予上開不詳姓名之人間究有何關聯，原判決於理由欄並未具體論
述說明；另經警查扣之五萬元及偽造之紙鈔七千元，是否確係上
訴人販毒所得，原判決事實欄所為之認定記載，並非明確，不足
為適用法律之依據，已如前述。而原審更審前判決未說明究竟有
何補強證據可資參證，堪認上訴人自白販賣海洛因、安非他命與
不詳姓名之人等情，確屬事實，逕認上訴人有該部分之犯行，其
查證未盡且理由欠備，遽行判決，有欠允當，本院前次發回意旨
已詳予指明。乃原判決仍未說明其認定上訴人自白販賣海洛因、
安非他命與不詳姓名之人部分，究竟有何補強證據可資參證堪認
確與事實相符，逕依上訴人之自白即認上訴人有該部分之犯行，
致其瑕疵仍然存在，上訴意旨猶得據以指摘，尚有未合。(三)、販
賣毒品罪，以行為人有營利之意圖為必要，故行為人有無此項犯
罪之目的條件，自應於事實欄內為詳實之記載，然後於理由內說
明其憑以認定之證據，始稱適法。原判決事實欄認定上訴人基於
意圖營利之概括犯意，而連續販賣海洛因、安非他命與如原判決
事實欄所載之人等情。然其於理由欄未說明經由何項調查及有何
證據，堪認上訴人確係基於營利之意圖為之，其查證未盡且理由
欠備，遽行判決，尚有未合。上訴意旨指摘原判決不當，尚非全
無理由。按第三審法院應以第二審判決所確認之事實為判決基礎
，刑事訴訟法第三百九十四條第一項前段定有明文。原判決上述
之違背法令，影響於事實之確定，本院無可據以為裁判，應將原
判決撤銷，發回原審法院更為審判。原判決理由欄四所載不另為
無罪諭知部分，基於審判不可分之原則，併予發回，附此敘明。
據上論結，應依刑事訴訟法第三百九十七條、第四百零一條，判
決如主文。
中    華    民    國  九十五  年    九    月    七    日
                      最高法院刑事第一庭
                          審判長法官  董  明  霈
                                法官  林  茂  雄
                                法官  張  祺  祥
                                法官  呂  永  福
                                法官  洪  佳  濱
      本件正本證明與原本無異
                                      書  記  官
中    華    民    國  九十五  年    九    月   十三   日
                                                    Ｍ


司法院資訊處製作；財團法人民間司法改革基金會備份。
